【裁判字號】    95,交易,38
【裁判日期】    950630
【裁判案由】    過失傷害
【裁判全文】
臺灣基隆地方法院刑事判決              95年度交易字第38號
公  訴  人  臺灣基隆地方法院檢察署檢察官
被      告  丙○○
上列被告因過失傷害案件，經檢察官提起公訴（95年度偵字第62
8 號），被告並為有罪陳述，本院合議庭乃裁定由受命法官獨任
以簡式審判程序進行審理，並判決如下：
    主  文
丙○○從事業務之人，因業務上之過失傷害人，處有期徒刑月
，如易科罰金，以佰元折算壹日。緩刑貳年。
    事  實
一、丙○○平日即係駕駛車輛以載運貨物為生，為從事駕駛業務
    之人。民國94年9 月11日下午5 時30分，丙○○駕駛車牌號
    碼0281-FE 號自小客車由基隆市○○路以倒車方式駛入東明
    路161 巷（有顯示倒車燈光），適有行人甲○○亦背向丙○
    ○駕駛車輛，並由巷外往巷內方向行逕，丙○○本應注意汽
    車倒車時，除應顯示倒車燈光，並應謹慎緩慢後倒，暨應隨
    時注意其他車輛及行人，且依當時情形，亦無不能注意情事
    ，竟因一時大意而疏未注意，致上開自小客車車尾撞擊行人
    甲○○倒地，使甲○○受有右側鎖骨閉鎖性骨折之傷害；甲
    ○○之右上臂及右胸，亦因之接觸汽車排氣管而產生2 度之
    燙傷（佔體表4%）。
二、案經被害人甲○○訴由基隆市警察局第二分局移送臺灣基隆
    地方法院檢察署檢察官偵查起訴。
    理  由
壹、程序事項
    本案被告丙○○所犯者非為死刑、無期徒刑、最輕本刑為三
    年以上有期徒刑之罪或高等法院管轄第一審案件，其於準備
    程序進行中，先就被訴事實為有罪之陳述，經告知其簡式審
    判程序之旨，並聽取公訴人、被告之意見後，本院業已依刑
    事訴訟法第二百七十三條之一第一項規定，裁定由受命法官
    獨任以簡式審判程序進行本案之審理。
貳、實體事項
一、證據能力
  (一)「被告以外之人於審判外之言詞或書面陳述，除法律有規定
    者外，不得作為證據」之規定，於法院以簡式審判程序處刑
    者，不適用之。刑事訴訟法第一百五十九條第二項前段定有
    明文。乃不受傳聞證據法則拘束之例外性規定。準此，本案
    相關證人於審判外之言詞或書面陳述，倘查無不得作為本案
    審判依據之其他情事，復業經本院踐行證據調查之合法程序
    ，就令係屬傳聞（審判外之陳述），核其自猶可據為本案審
    判之依據。合先指明。
  (二)法院適用簡式審判程序處刑者，固可不受傳聞證據法則之拘
    束，詳如前述，惟證人、鑑定人倘依法應具結而未具結者，
    其證言或鑑定意見，依刑事訴訟法第一百五十八條之三規定
    ，仍係絕對無證據能力，而不得作為本案審判之證據。茲本
    院遍觀起訴意旨所舉證據資料，其中，甲○○雖曾於偵查中
    到庭應訊，然查，甲○○於偵查中，概係以「告訴人」身分
    而為陳述，且所供有關本案被告丙○○之涉案情節，亦未經
    檢察官於供前或供後告以偽證罪之處罰並命之具結，此觀諸
    偵訊筆錄所載內容自明；兼以核無不得令其具結之事由，則
    其當屬證人依法應具結而未具結之證言，按諸前揭說明，自
    係絕對無證據能力，而不得作為本案審判之依據。
二、本案事實認定
    前揭事實業據被告丙○○於本院審理時坦承在卷（本院卷第
    19頁、第20頁、第81-82 頁），並經證人即告訴人甲○○於
    警詢時證述明確，且有行政院衛生署基隆醫院基衛署字第24
    0 號診斷證明書正本2 紙、道路交通事故現場圖、道路交通
    事故調查報告表(一)、(二)各1 件及車禍現場照片4 張在卷可憑
    ，堪認被告於本院審理時之任意性自白，與事實相符，可以
    採信。按汽車倒車時，應顯示倒車燈光或手勢後，謹慎緩慢
    後倒，並應注意其他車輛及行人。道路交通安全規則第一百
    十條第二款規定甚明。茲被告既係汽車駕駛人，則其駕駛車
    輛行駛道路，自應按諸上揭規定盡必要之注意義務；而觀諸
    卷附道路交通事故調查報告表暨現場圖所示情節，案發當時
    ，肇事路段不僅天候晴、有日間自然光線，其路面亦無缺陷
    或障礙物，並視距良好，是自客觀以言，被告亦無不能注意
    之情事，乃除顯示倒車燈光以外，即疏未注意其他，並逕自
    貿然倒車，致上開自小客車車尾撞擊告訴人甲○○倒地，該
    車排氣管並因而接觸告訴人甲○○之右上臂及右胸，則被告
    顯然違背上揭注意義務，其有過失甚明。臺灣省基宜區車輛
    行車事故鑑定委員會就本起車禍之肇事責任評量，亦同本院
    上開認定，此並有臺灣省基宜區車輛行車事故鑑定委員會鑑
    定意見書1 件在卷可佐。茲被告既因上開注意義務之違反，
    致生告訴人甲○○右側鎖骨閉鎖性骨折、右上臂及右胸2 度
    燙傷（佔體表4%）傷害之結果，則被告之過失行為與告訴人
    之傷害結果間，具有相當因果關係，亦屬灼然。從而，被告
    如本判決事實欄所載之業務過失致人受傷之犯行，洵堪認定
    。
三、論罪科刑
  (一)按刑法上所謂業務，係指以反覆同種類之行為為目的之社會
    活動而言，且執行此項業務，縱令欠缺形式上之條件而不免
    違法，然仍無礙於其業務之性質；又汽車駕駛人之駕駛工作
    ，乃隨時可致他人身體生命於危險之行為，並係具有將該行
    為繼續，反覆行使之地位之人，是自應有經常注意以避免他
    人危險之特別注意義務（最高法院29年上字第3364號、43年
    臺上字第826 號、75年臺上字第1685號判例意旨參照）。查
    被告係以駕駛車輛載運貨物為業，此業據被告於本院審理時
    敘明在卷（本院卷第20頁、第82頁），足見駕駛車輛本屬其
    社會活動之一，在社會上自有其特殊屬性（地位）；被告本
    於此項屬性（地位）駕駛車輛，即屬基於社會生活上之地位
    而反覆執行事務，不問被告駕駛之動機、目的（即不問被告
    當時究否係為載運貨物而駕駛車輛），亦不問被告是否無照
    駕駛（即是否具備駕駛資格之形式條件），被告均屬反覆從
    事駕駛業務之人，則其駕駛車輛之行為，自屬刑法上之業務
    行為無疑。
  (二)核被告所為，係犯刑法第二百八十四條第二項前段之業務過
    失傷害罪。起訴意旨固未慮及被告之業務屬性，而認被告僅
    係涉犯刑法第二百八十四條第一項前段之普通過失傷害罪嫌
    （參見起訴書）；惟此業經蒞庭檢察官在未變動起訴事實同
    一性之前提下，當庭更正起訴法條為同條第二項前段之業務
    過失傷害罪名（本院卷第20頁、第77頁），本於檢察一體之
    原則，本院即應以蒞庭檢察官所到庭更正者，為本案起訴之
    法條罪名，而不生起訴法條應予變更之問題。
  (三)本院審酌被告因一時輕忽，違背其應盡之注意義務，釀致本
    起車禍發生，對告訴人甲○○之身心折磨，及其已知悔悟並
    試圖彌補己過之犯後態度等一切情狀，量處如主文所示之刑
    ，併諭知易科罰金之折算標準。
  (四)被告前未曾受有期徒刑以上刑之宣告，此有臺灣高等法院被
    告前案紀錄表在卷可稽，本次純因一時過失，偶罹刑典，犯
    後並已深表悔悟，經此科刑教訓，信當知所警惕，而無再犯
    之虞，因認所受刑之宣告，以暫不執行為適當，爰併宣告緩
    刑二年，以勵來茲，用啟自新。
據上論斷，應依刑事訴訟法第二百七十三條之一第一項、第二百
九十九條第一項前段，刑法第二百八十四條第二項前段、第四十
一條第一項前段、第七十四條第一款，罰金罰鍰提高標準條例第
一條前段、第二條，判決如主文。
本案經檢察官乙○○到庭執行職務。
中    華    民    國    95    年    6     月    30    日
                      交通法庭法  官  王慧惠
以上正本證明與原本無異。
對於本件判決如有不服，應於收受送達後10日內，向本院提出上
訴書狀，上訴於臺灣高等法院，並按他造當事人之人數附具繕本
。
中    華    民    國    95    年    6     月    30    日
                              書記官  王一芳
附錄論罪法條：
刑法第284條第2項前段
從事業務之人，因業務上之過失傷害人者，處1年以下有期徒刑
、拘役或1 千元以下罰金，致重傷者，處 3 年以下有期徒刑、
拘役或2千元以下罰金。


司法院資訊處製作；財團法人民間司法改革基金會備份。
